臺灣臺中地方法院民事判決
110年度中簡字第1588號
原      告  吳芸榛


被      告  練韶斌

上列原告因被告犯家庭暴力防治法之傷害案件，經原告提起刑事
附帶民事訴訟請求損害賠償（本院109年度附民字第924號），由
本院刑事庭裁定移送前來，本院於民國110年9月8日言詞辯論終
結，判決如下：
　　主      文
被告應給付原告新臺幣40,000元，及自民國109年10月29日起至
清償日止，按週年利率5％計算之利息。
原告其餘之訴駁回。
本判決原告勝訴部分得假執行。
    事實及理由
一、原告主張：被告係原告之配偶，二人間具有家庭暴力防治法
    第3條第1款所定之家庭成員關係（於民國110年2月8日和解
    離婚，於同年2月25日登記），於109年7月13日，二人已因
    細故有糾紛，於109年7月25日上午9時30分許，被告在臺中
    市○○區○○路0段000號6樓之1之住處房間內，又與原告因故起
    口角爭執，竟基於傷害之犯意，持塑膠積木桶朝原告之左大
    腿丟擲，致原告受有左大腿面積3×3公分紅腫之傷害。被告
    前揭行為因涉犯家庭暴力防治法之傷害罪嫌，業經臺灣臺中
    地方檢察署（下稱臺中地檢署）檢察官以109年度偵字第237
    41號提起公訴，並經鈞院刑事庭以109年度訴字第2355號判
    處被告拘役25日，如易科罰金，以新臺幣（下同）1,000元
    折算1日在案；被告對原告之欺壓造成原告身心瀕臨崩潰，
    被告於婚姻存續期間以暴力對付原告，造成原告心生恐懼，
    身體健康每況愈下，為此依侵權行為之規定提本件訴訟，請
    求被告賠償精神慰撫金等語。並聲明：被告應給付原告20萬
    元，及自附帶民事訴訟起訴狀繕本送達被告之翌日起至清償
    日止，按週年利率5％計算之利息。
二、被告則以：被告針對原告的攻擊，只是一個意外，刑事案件
    已經終結，原告曾說過只要被告誠摯道歉就可以原諒，被告
    有誠摯道歉，認為一毛都不用賠償等語，資為抗辯。
三、法院之判斷：
㈠、按刑事訴訟判決所認定之事實，固非當然有拘束民事訴訟判
    決之效力，但民事法院調查刑事訴訟原有之證據，而斟酌其
    結果以判斷事實之真偽，並於判決內記明其得心證之理由，
    即非法所不許（參最高法院67年台上字第2674號及49年台上
    字第929號判例意旨），是本院自得調查刑事訴訟中原有之
    證據，斟酌其結果以判斷其事實，合先敘明。
㈡、原告主張被告於前揭時、地持塑膠積木桶朝原告之左大腿丟
    擲，並造成原告受有前揭傷害等事實，業據原告提出國軍台
    中總醫院中清分院受理家庭暴力事件驗傷診斷書為證，又被
    告所涉犯家庭暴力防治法之傷害罪嫌，業經本院刑事庭以10
    9年度訴字第2355號刑事判決判處拘役25日在案，亦有前開
    判決書在卷可稽，並據本院依職權調閱前開刑事卷宗查核無
    訛，且為被告所不爭執，堪信原告前開主張為真實。
㈢、次按因故意或過失，不法侵害他人之權利者，負損害賠償責
    任。故意以背於善良風俗之方法，加損害於他人者亦同；不
    法侵害他人之身體、健康、名譽、自由、信用、隱私、貞操
    ，或不法侵害其他人格法益而情節重大者，被害人雖非財產
    上之損害，亦得請求賠償相當之金額，民法第184條第1項前
    段、後段、第195條第1項前段分別定有明文。原告主張被告
    於前揭時、地傷害其身體，因而導致原告受有前述傷害之事
    實，業據本院認定如前，足見被告故意以不法手段侵害原告
    之身體，使原告受有損害，並因此造成原告精神上受有痛苦
    。從而，原告依上開規定，請求被告賠償其所受精神上損害
    ，於法有據。被告固另辯稱曾表示只要被告誠摯道歉就可以
    原諒被告，而被告已誠摯向原告道歉云云，然為原告所否認
    ，且被告亦未能提出任何證據以實其說，難認被告前開所辯
    屬實，更無從遽認原告業已拋棄本件之損害賠償請求權利，
    併此敘明。
㈣、再按非財產上損害之慰撫金數額，究竟若干為適當，應斟酌
    兩造身分、地位、經濟狀況、加害程度及其他各種情形，俾
    為審判之依據（最高法院86年度台上字第511號、第3537號
    判決意旨參照）；又慰撫金之賠償，其核給之標準固與財產
    上損害之計算不同，然非不可斟酌雙方身分資力與加害程度
    ，核定相當之數額。惟所謂相當，除斟酌雙方身份資力外，
    尤應兼顧加害程度與其身體、健康影響是否重大以為斷（最
    高法院51年台上字第223號判例、89年度台上字第1952號判
    決意旨可資參照）。查原告為大學畢業，擔任護理師，每月
    薪資為35,000元左右，名下有房屋、土地各乙筆；被告則為
    大學畢業，自營工程，名下有汽車2部及股票等財產之情事
    ，業經兩造於本院審理時陳稱綦詳，並有兩造稅務電子閘門
    財產所得調件明細表在卷可按（附在彌封卷內）。本院審酌
    兩造之身份、地位、學經歷、經濟狀況、本件侵權行為發生
    之原因、責任歸屬，被告係以故意侵權行為之方式，原告所
    受傷勢輕重、因被告故意侵權行為因此所受精神上痛苦之程
    度等一切情狀，認原告請求精神慰撫金20萬元尚屬過高，應
    以4萬元為相當，則原告請求精神慰撫金於4萬元之範圍內，
    應予准許，逾此範圍則屬無據，不應准許。
㈤、給付有確定期限者，債務人自期限屆滿時起，負遲延責任。
    給付無確定期限者，債務人於債權人得請求給付時，經其催
    告而未為給付，自受催告時起，負遲延責任。其經債權人起
    訴而送達訴狀，或依督促程序送達支付命令，或為其他相類
    之行為者，與催告有同一之效力，民法第229條第1項、第2
    項定有明文。又遲延之債務，以支付金錢為標的者，債權人
    得請求依法定利率計算之遲延利息。但約定利率較高者，仍
    從其約定利率。應付利息之債務，其利率未經約定，亦無法
    律可據者，週年利率為5％，民法第233條第1項、第203條亦
    分別著有明文。本件原告對被告之侵權行為請求權，均核屬
    無確定期限之給付，既經原告起訴而送達訴狀，被告迄未給
    付，依法當應負遲延責任。是原告請求自刑事附帶民事起訴
    狀繕本送達被告之翌日即109年10月29日起（見本院109年度
    附民字第924號卷第49頁）至清償日止，按週年利率5％計算
    之法定遲延利息，核無不合，應予准許。
四、綜上所述，原告依據侵權行為損害賠償之法律關係，請求被
    告賠償4萬元，及自109年10月29日起至清償日止，按週年利
    率5％計算之利息，為有理由，應予准許；逾此部分所為之請
    求，則無理由，應予駁回。
五、本件事證已臻明確，兩造其餘攻擊防禦方法及所舉證據，經
    本院審酌結果，核與本件判決結論均無影響，爰不一一論述
    ，附此敘明。
六、本判決原告勝訴部分，係依民事訴訟法第427條第1項規定適
    用簡易程序所為被告敗訴之判決，依民事訴訟法第389條第1
    項第3款之規定，應依職權宣告假執行。
七、本件原告提起刑事附帶民事訴訟，由本院刑事庭依刑事訴訟
    法第504條第1項之規定裁定移送前來，依同條第2項規定就
    原告原起訴部分依法免徵第一審裁判費，且本件訴訟繫屬期
    間亦未增生訴訟費用，尚無訴訟費用負擔問題，併此敘明。
中　　華　　民　　國　　110 　年　　9 　　月　　29　　日
                  臺灣臺中地方法院臺中簡易庭
                                  法　官　林士傑
以上為正本係照原本作成。
如不服本判決，應於送達後20日內，向本院提出上訴狀並表明上
訴理由，如於本判決宣示後送達前提起上訴者，應於判決送達後
20日內補提上訴理由書（須附繕本）。如委任律師提起上訴者，
應一併繳納上訴審裁判費。
中　　華　　民　　國　　110 　年　　9 　　月　　29　　日
                                  書記官  楊均謙